臺灣屏東地方法院刑事判決　　　　　94年度簡上字第52號
　　聲　請　人　臺灣屏東地方法院檢察署檢察官
　　被　　　告　丁○○
　　即　上訴人
　　被　　　告　戊○○
　　即　上訴人
　　右　一　人
　　選任辯護人　鍾義律師
上列被告因傷害等案件，對於中華民國94年1 月11日本院所為第
一審判決（93年度簡字第1744號）提起上訴（原聲請簡易判決處
刑案號：92年度核退偵字第5 號），本院管轄第二審合議庭，認
為被告被訴傷害部分應適用通常程序審判，自為第一審判決，判
決如下：
    主  文
原判決關於丁○○、戊○○被訴共同傷害部分撤銷。
丁○○、戊○○被訴共同傷害部分無罪。
其餘上訴駁回。
    事  實
一、甲○○（檢察官聲請簡易判決處刑書誤載為何政權，應予更
    正）因欲繼續承租經營坐落於屏東縣恆春鎮○○里○○路仁
    愛巷36號之雲頂渡假村，乃與新任之雲頂渡假村經營人南五
    福企業有限公司負責人戊○○發生糾紛，於民國92年6 月22
    日上午9 時45分許，戊○○乃夥同丁○○至雲頂渡假村，欲
    與甲○○商討交出經營權問題，因雙方會談無交集，丁○○
    、戊○○遂基於犯意之聯絡，共同接續在雲頂度假村辦公室
    （該辦公室房門開啟而處於不特定人得以見聞之公然狀態）
    、大廳之公眾得出入場所，戊○○公然以「幹你娘臭雞巴
    ... 幹你祖母.. 」 ，賴智勇則公然以「幹.. 」 等穢語，
    共同辱罵甲○○。
二、案經甲○○訴請屏東縣警察局恆春分局報告臺灣屏東地方法
    院檢察署檢察官偵查起訴。
    理  由
壹、有罪部分
一、程序部分
    被告2 人雖辯稱，告訴人甲○○提出之錄音帶，錄音不連續
    ，顯然經過剪接，不得採為證據云云，然為告訴人所否認，
    而被告復自承確實有於犯罪事實欄所載之當日為上述侮辱之
    言詞（見本院勘驗筆錄），是該錄音帶縱有錄音不連續之情
    形，但顯未經偽造或變造，其所紀錄者應屬真實，得為本案
    之證據，核先敘明。
二、訊據被告丁○○、戊○○就上揭事實坦承不諱，核與本院勘
    驗被告2 人現場談話之錄音帶相符，有本院勘驗筆錄及譯文
    在卷可證，復經證人甲○○、蔡淑玲證述屬實，堪信被告自
    白與事實相符，本案事證明確，應依法論科。
三、核被告2 人所為，係犯刑法第309 條第1 項公然侮辱罪，被
    告丁○○、戊○○就公然侮辱犯行，有犯意聯絡、行為分擔
    ，應論以共同正犯。原審依刑事訴訟法第449 條第1 項前段
    、第454 條第2 項，刑法第28條、第309 條第1 項、第42條
    第2 項，罰金罰鍰提高標準條例第1 條前段、第2 條之規定
    ，逕以簡易判決處罰金3,000 日，並諭知易服勞役之折算標
    準，其認事用法，均無不合，量刑亦屬妥適。被告上訴意旨
    空言指摘此部分之原審判決不當，顯無理由，應予駁回。
貳、無罪部分
一、公訴意旨略以：甲○○（檢察官聲請簡易判決處刑書誤載為
    何政權，應予更正）因欲繼續承租經營坐落於屏東縣恆春鎮
    ○○里○○路仁愛巷36號之雲頂渡假村，乃與新任之雲頂渡
    假村經營人南五福企業有限公司負責人戊○○發生糾紛，於
    民國92年6 月22日上午9 時45分許，戊○○乃夥同丁○○至
    雲頂渡假村，欲與甲○○商討交出經營權問題，因雙方會談
    無交集，丁○○、戊○○、乙○○（未據上訴，業已判決確
    定）遂基於傷害犯意之連絡，在雲頂度假村大廳之辦公室內
    ，共同毆打甲○○，致甲○○受有顳部挫傷、右上胸擦傷等
    之傷害。
二、按犯罪事實應依證據認定之，無證據不得認定犯罪事實，刑
    事訴訟法第154 條第2 項，定有明文。不能證明被告犯罪或
    其行為不罰者，應諭知無罪之判決，同法第301 條第1 項，
    復已明定。次按，告訴人之告訴，係以使被告受刑事訴追為
    目的，是其陳述是否與事實相符，仍應調查其他證據以資審
    認；認定不利於被告之事實，須依積極證據，苟積極證據不
    足為不利被告之認定時，即應為有利於被告之認定，更不必
    有何有利之證據，最高法院52年臺上字第1300號、30年上字
    第816 號，著有判例。又認定犯罪事實所憑之證據，雖不以
    直接證據為限，間接證據亦包括在內；然而無論直接或間接
    證據，其為訴訟上之證明，須於通常一般之人均不致有所懷
    疑，而得確信其為真實之程度者，始得據為有罪之認定，倘
    其證明尚未達到此一程度，而有合理之懷疑存在時，即無從
    為有罪之認定；刑事訴訟法上所謂認定犯罪事實之證據，係
    指足以認定被告確有犯罪行為之積極證據而言，如未能發現
    相當證據或證據不足以證明，自不能以推測或擬制之方法，
    以為裁判基礎，此觀最高法院76年台上字第4986號、29年上
    字第3105號、40年台上字第86號判例意旨自明。
三、公訴人認上訴人2 人、原審被告乙○○涉有傷害罪嫌，無非
    係以告訴人甲○○、證人蔡淑玲、丙○○供述，以及甲○○
    提出之診斷證明書為佐證。訊據被告即上訴人2 人堅決否認
    有上開傷害犯行，陳稱：若上訴人2 人與乙○○有毆打甲○○，其焉有可能僅受前述之傷害等語。經查：
（一）證人丙○○於第1 次警詢時僅稱：有聽到被告2 人辱罵三
      字經；於第2 次警詢時方稱：看見乙○○以拳頭毆打甲○○，從其胸部正面施暴云云，其前後筆錄陳述並非完全相
      符，且未明確指證上訴人2 人與乙○○共同毆打甲○○，
      是證人丙○○之前述證詞，不得遽採為不利上訴人2 人之
      證據。
（二）證人蔡淑玲、甲○○於警詢中雖均證稱：上訴人二人與乙○○共同毆打甲○○云云，然此部分之證詞與前述證人丙○○所述不同，其真實性尚有可疑之處。再證人蔡淑玲於
      本院審理時，稱：甲○○係前胸領口處受傷，其他部位沒
      受傷... 只有戊○○出手毆打前胸一下云云；又與證人甲○○於本院審理時證稱：我是右胸受傷，上訴人二人與乙○○都有打我云云不符；而證人甲○○提出之恆春基督教
      醫院診斷證明書記載為「顳部受傷、右上胸擦傷」，與其
      所稱之傷勢及受傷部位竟不完全相符，而遭他人毆打，除
      非因而跌倒，方有受擦傷之可能，否則其傷勢應為挫傷或
      瘀青，是證人蔡淑玲、甲○○本院證詞之真實性不僅堪虞
      ，該診斷證明書所載之傷勢是否確為上訴人2 人所致，亦
      有可疑。
（三）證人蔡淑玲、甲○○、丙○○之證詞既有前述不可採之理
      由，而診斷證明書之記載，僅能證明告訴人甲○○之傷勢
      ，尚無法證明其受傷確為上訴人2 人所為；從而無其他證
      據證明該傷勢確為被告即上訴人2 人所為，自不得僅以屏
      東基督教醫院之診斷證明書作為不利被告即上訴人2 人有
      罪之唯一證據。
四、綜上所述，被告所辯情節，應屬可採，此外，復查無其他積
    極證據足認被告有何傷害犯行，既不能證明被告犯傷害罪，
    揆諸前揭判例之意旨，就被告被訴傷害罪部分，自應依法為
    被告無罪之諭知。
五、廢棄原判決之理由
    原審依傷害罪予以論科，固非無見，惟原判決傷害部分既有
    前述未詳予審酌證人證詞是否可信之瑕疵，尚有未洽，上訴
    人上訴意旨執此指摘原判決不當，為有理由，原判決既有上
    開違誤之處，自屬無可維持，應予撤銷改判。
    本院判決被告無罪已如前述，檢察官聲請為簡易判決處刑，
    即有刑事訴訟法第451 條之1 第4 項但書第3 款之情形，自
    不得以簡易判決程序處刑，爰於撤銷原判決被告傷害罪部分
    後，依同法第452 條之規定，改依通常程序自為第1 審判決
    ，附此敘明。
據上論斷，應依刑事訴訟法第455 條之1 第1 項、第3 項、第
368 條、第369 條第1 項前段、第364 條、第452 條、第301 條
第1 項，判決如主文。
本案經檢察官葉容芳到庭執行職務
中　　華　　民　　國　　94　　年　　8 　　月　　23　　日
                  刑事第六庭   審判長法  官  石家禎
                                     法  官  許心
                                     法  官  林家聖
以上正本證明與原本無異。
如不服本判決應於收受本判決送達後十日內向本院提出上訴書狀
，其未敘述上訴理由者，並得於提起上訴後十日內向本院補提理
由書狀（均須按他造當事人之人數附繕本）「切勿逕送上級法院
」
中　　華　　民　　國　　94　　年　　8 　　月　　23　　日
                                     書記官  魏慧夷
附錄本判決論罪科刑法條：
中華民國刑法第309條第1項
公然侮辱人者，處拘役或 300 元以下罰金。
